【裁判字號】    92,易,907
【裁判日期】    920617
【裁判案由】    妨害名譽
【裁判全文】
臺灣臺中地方法院刑事判決                          九十二年度易字第九０七號
    公  訴  人  臺灣臺中地方法院檢察署檢察官
    被      告  丙○○
右列被告因妨害名譽案件，經檢察官聲請簡易判決處刑（九十二年度偵字第四五六號
），本院臺中簡易庭認不宜以簡易判決處刑，移
院判決如左：
    主  文
丙○○無罪。
    理  由
一、公訴意旨略以：被告丙○○於民國九十一年七月二十九日九時二十分許，在臺中
    市○○區○○路九０七號（起訴書誤載為告訴人乙○○位於臺中市○○區○○路
    二段六三號住處）前，與告訴人因土地越界問題發生爭執，被告竟萌生公然侮辱
    告訴人之犯意，在上開地點，公然辱罵告訴人「幹你娘ＧＹ」等語。因認被告涉
    犯刑法第三百零九條第一項之公然侮辱罪嫌云云。
二、按犯罪事實應依證據認定之，無證據不得推定其犯罪事實，刑事訴訟法第一百五
    十四條定有明文。次按所謂認定犯罪事實之證據，係指足以認定被告確有犯罪行
    為之積極證據而言，該項證據自須適合於被告犯罪事實之認定，始得採為斷罪之
    資料；又事實之認定，應憑證據，如未能發現相當確實證據，或證據不足以證明
    ，自不能以推測或擬制之方法，以為裁判之基礎，最高法院二十九年上字第三一
    ０五號、四十年臺上字第八六號判例著有明文。再按告訴人之告訴，係以被告受
    刑事訴追為目的，是其陳述是否與事實相符，自應調查其他證據以資審認；又事
    實審法院對於證據之取捨，依法雖有自由判斷之權，然積極證據不足證明犯罪事
    實時，被告之抗辯或反證縱屬虛偽，仍不能以此資為積極證據應予採信之理由，
    最高法院亦著有五十二年臺上字第一三００號及三十年上字第四八二號判例可資
    參照。又按認定犯罪事實所憑之證據，無論係直接證據或間接證據，其為訴訟上
    之證明，須於通常一般之人均不致有所懷疑，而得確信其為真實之程度者，始得
    據為有罪之認定，倘其證明尚未達到此一程度，而有合理之懷疑存在，復無其他
    調查途徑可尋，法院即應為無罪之判決，最高法院七十六年臺上字第四九八六號
    著有判例。
三、公訴人認被告涉有上開公然侮辱罪嫌，係以右揭犯罪事實，業據告訴人於警詢、
    偵查時指訴綦詳，經核與證人戊○○○於警詢、偵查時證述情節相符，為其主要
    依據。訊據被告堅決否認有上開公訴人所指之公然侮辱行為，辯稱：伊有於九十
    一年七月二十九日九時二十分許，至伊出租給丁○○之臺中市○○區○○路九０
    七號處，因該處鄰居乙○○之前就經常來騷擾丁○○，當天她還用棍子頂住丁○○的門及窗戶，所以丁○○打電話給伊，伊到該處去處理此事，伊到後就將棍子
    拿掉，乙○○即拿雨傘打伊，伊沒有還手，只有勸乙○○不要再騷擾丁○○，也
    沒有罵她髒話等語。
四、經查：
（一）證人丁○○於本院九十二年四月十日審理時到庭具結證稱：「（九十一年七月
      二十九日九十二十分許之情形？）我是在后庄路九０七號跟丙○○承租房子做
      早餐店，已經有五年了，因乙○○將我的後門及窗戶堵住四、五天，我店內空
      氣無法流通，所以我才通知楊振州過來處理。丙○○來了之後，有勸乙○○不
      要這樣騷擾我做生意，我沒有聽到丙○○用三字經罵乙○○，但乙○○有拿雨
      傘打楊振州。」等語，其證詞與被告楊振州相同，並無矛盾之處。
（二）告訴人於本院九十二年四月二十四日審理時陳稱：伊與被告有去過調解委員會
      ，被告當時有跟調解委員承認他有罵伊云云。本院經二次傳喚證人即當時之調
      解委員甲○○到廷，其均未到庭接受訊問，後經拘提仍未到場，但證人甲○○
      其後具狀表示，其因罹患甲狀線腫瘤經開刀治療，不宜出入公共場所故未能到
      院作證，且其亦敘明：調解當場僅見告訴人在罵人，被告都未提發生過程，告
      訴人在調解開始三十分鐘後，即罵遍所有參加人員並轉身離去等語，有證人甲○○之陳述狀一份附於本院卷可稽，是亦可證告訴人之上開指述，並無任何證
      據可為佐證。
（三）證人戊○○○於九十二年一月二十八日偵查時：「我當天早上就跟乙○○約好
      要按摩腳，我走到乙○○家跟丙○○家的巷口時，我有聽到丙○○罵乙○○『
      幹你娘』，罵的很大聲。我就往巷子裡面走，走到距離乙○○家約四十公尺處
      等乙○○，等差不多二十分鐘，乙○○就走過來，我們兩人就一起去按摩腳。
      」、「（巷口離乙○○家多遠？）約四、五十公尺。我是在巷口聽到乙○○被
      罵。而乙○○當時是站在他家門口被丙○○罵。」云云。又其於本院九十二年
      四月十日審理時證稱：「（九十一年七月二十九日上午九時二十分許之情形？
      ）當時我跟乙○○約好要去做復建，我們約在后庄路九０七號丁○○的早餐店
      旁的巷子口見面，她的店名是什麼我不知道，巷子口距丁○○的店面約有十公
      尺左右。我走到該處時，聽到丙○○用三字經罵乙○○『幹你娘ＧＹ』，我聽
      了之後就巷子內走。」、「（在巷子口時乙○○在做何事？）乙○○跟丙○○
      在爭吵，什麼事情我不清楚。」、「（等了多久乙○○才過來？）約十幾分鐘
      後，我跟乙○○碰面。」云云，證人戊○○○就被告公然侮辱告訴人之地點究
      為告訴人之住處或證人丁○○承租之店面，前後嚴重矛盾，證人戊○○○若係
      親自在場見聞之人，當不致產生如此大之出入。且依證人戊○○○在偵查時之
      證述，證人戊○○○停留之地點與被告辱罵地距離約四、五十公尺，是否可確
      實聽聞上開話語，令人生疑。證人戊○○○之證詞即有上開矛盾及悖離經驗法
      則之情形，自難以採為認定有罪之依據。
五、綜上所述，告訴人雖於偵查及本院審理時指稱：被告有辱罵他穢語云云，惟依前
    揭最高法院五十二年臺上字第一三００號判例意旨，並無其他證據可資佐證告訴
    人之陳述是否與事實相符，反而依證人丁○○之證詞可證明被告並無公然侮辱之
    行為，是告訴人之指述亦難採信。故被告前揭辯詞，洵非虛詞。此外，本院復查
    無其他積極證據足資證明被告涉有公然侮辱之犯行，既不能證明被告犯罪，揆諸
    上揭刑事訴訟法之規定，依法應予諭知無罪。
據上論斷，應依刑事訴訟法第四百五十二條、第三百零一條第一項，判決如主文。
本案經檢察官高永棟到庭執行職務
中      華      民      國    九十二    年      六      月     十七     日
                                臺灣臺中地方法院刑事第四庭
                                        法  官  楊  真  明
右正本證明與原本無異。
如不服本判決，應於送達後十日內向本院提出上訴狀（須附繕本），上訴於臺灣高等
法院臺中分院。
                                        書記官
中      華      民      國    九十二    年      六      月     十七     日


司法院資訊處製作；財團法人民間司法改革基金會備份。
